【裁判字號】    99,易,348
【裁判日期】    990331
【裁判案由】    詐欺
【裁判全文】
臺灣高雄地方法院刑事判決               99年度易字第348號
公  訴  人  臺灣高雄地方法院檢察署檢察官
被      告  丁○○
上列被告因詐欺案件，經檢察官提起公訴（98年度偵字第27469
號），被告就被訴事實為有罪之陳述，經本院合議庭裁定改依簡
式審判程序，並由受命法官獨任進行審判程序，判決如下︰
    主  文
丁○○幫助犯詐欺取財罪，處有期徒刑貳月，如易科罰金，以新
臺幣壹仟元折算壹日，扣案行動電話壹支（含SIM 卡壹張）沒收
；又幫助犯詐欺取財罪，處有期徒刑參月，如易科罰金，以新臺
幣壹仟元折算壹日，扣案行動電話壹支（含SIM 卡壹張）沒收。
應執行有期徒刑肆月，如易科罰金，以新臺幣壹仟元折算壹日，
扣案行動電話壹支（含SIM 卡壹張）沒收。
    事  實
一、丁○○於民國98年8 月間依報紙求職應徵司機廣告，經真實
    姓名年籍不詳自稱為「吳主任」之詐欺集團成年男子佯以工
    作內容為「幫忙收取應徵搭載特種行業小姐司機之提款卡、
    證件等求職資料」為由錄取。丁○○可預見依一般社會生活
    之通常經驗，收取不相識者帳戶、提款卡供他人使用，可能
    幫助犯罪集團作為不法收取他人款項之用及掩飾或隱匿重大
    犯罪所得財物，竟仍不悖其本意，基於幫助詐欺取財之不確
    定故意，先由「吳主任」在報紙刊登應徵司機（實則收集帳
    戶）之廣告，丁○○則以其行動電話門號0000000000號作為
    聯繫工具，依「吳主任」之指示，與見報求職者接洽並向其
    等收取存摺影本、提款卡，再將收得之資料，前往高雄市○○路附近交寄「空軍一號」客運送至桃園尊龍站予真實姓名
    年籍不詳自稱為「陳先生」之詐欺集團成年男子提供予詐欺
    集團使用，每件丁○○可獲取新臺幣（下同）1,000 元之報
    酬，而分別為下列行為：
（一）於98年9 月7 日下午2 時許，在高雄市苓雅區○○○路2
      號「802 醫院」前，戊○○見報後欲應徵司機，陷於錯誤
      ，而將其所申辦之中華郵政鳥松仁美郵局帳戶（局號：00
      00000 號、帳號：0000000 號）存摺影本、提款卡及駕照
      影本交付予丁○○，並將提款卡密碼告知來電之「吳主任
      」，丁○○旋將上開取得之存摺影本、提款卡等資料以前
      述方式寄交上址處所，而以此方式幫助「吳主任」及其所
      屬詐欺集團成員使用。嗣該詐騙集團所屬之人取得前揭帳
      戶、提款卡等資料後，意圖為自己不法所有，基於詐欺取
      財之犯意，再由真實姓名年籍均不詳之詐騙集團成年成員
      ，於98年9 月7 日晚間8 時許，打電話向乙○○友人劉倇
      暖諉稱：「前購物遭誤設定為分期付款，要求其依指示持
      另1 張提款卡操作」云云，利用劉倇暖陷於錯誤而向乙○○告知上情，致乙○○深信不疑，而陷於錯誤，遂將其國
      泰世華銀行提款卡借予劉倇暖，而於同日晚間9 時6 分許
      以轉帳方式匯款21,345元至戊○○前揭郵局帳戶內。
（二）於98年9 月7 日下午3 時30分許，在高雄市苓雅區○○○
      路96號「中正技擊館」前，丙○○亦見報欲應徵司機，陷
      於錯誤，而將其所申辦之中華郵政高雄義民郵局帳戶（局
      號：0000000 號、帳號：0000000 號）存摺影本、提款卡
      、身分證影本、駕照影本、履歷表及其妻舅己○○所申辦
      之大眾銀行大昌分行帳戶（帳號000000000000號）（起訴
      書誤載為000000000000）提款卡交付予丁○○，並將上開
      2 張提款卡密碼告知來電自稱「楊經理」者，丁○○將上
      開取得之存摺影本、提款卡等資料以前述方式寄往上址處
      所，而以此方式幫助「吳主任」及其所屬詐欺集團成員使
      用。嗣該詐騙集團所屬之人取得前揭帳戶、提款卡等資料
      後，意圖為自己不法所有，基於詐欺取財之犯意，再由真
      實姓名年籍均不詳之詐騙集團成年成員，分別：1.於98年
      9 月8 日晚間9 時許，打電話向庚○○諉稱：「前網路購
      物遭誤設定為分期付款，要求其依指示持提款卡操作辦理
      終止」云云，庚○○因而陷於錯誤，於同日以轉帳方式匯
      款29,998元至丙○○前揭郵局帳戶內。2.又於98年9 月8
      日晚間7 時許，打電話向甲○○誆稱：「前網路購物付款
      要做更動，要求其依指示持提款卡操作」云云，甲○○因
      而陷於錯誤，於同日以轉帳方式匯款10,998元至己○○前
      開大眾銀行帳戶內。
二、嗣因戊○○發覺有異報警並會同警方，於98年9 月9 日晚間
    8 時10分許，在高雄市○○區○○路與天祥路口處逮捕丁○○，並扣得丁○○所有供與「吳主任」聯絡用之前揭手機1
    支（含SIM 卡1 張）而循線查悉上情。
三、案經乙○○、庚○○訴由高雄市政府警察局左營分局報告臺
    灣高雄地方法院檢察署檢察官偵查起訴。
    理  由
一、上揭事實，業據被告於本院審理時坦承不諱，核與證人戊○○、丙○○於警詢、偵訊之證述相符，亦據告訴人乙○○、
    庚○○、被害人甲○○於警詢時指訴甚詳，並有扣押物品目
    錄表、扣案手機及SIM 卡照片2 張、證人丙○○之身分證、
    駕駛執照、前揭郵局帳戶、履歷表、存簿補登資料查詢內容
    、己○○前揭大眾銀行帳戶歷史交易明細、自由時報求職欄
    廣告、證人戊○○前揭郵局帳戶歷史交易明細、證人丙○○
    前揭郵局帳戶開戶資料及客戶歷史交易清單影本各1 份在卷
    可稽，及行動電話1 支（含SIM 卡1 張）扣案足憑，足徵被
    告自白與事實相符，堪信屬實。本件事證明確，被告幫助詐
    欺取財既遂犯行，洵堪認定，應予依法論科。
二、論罪科刑部分：
（一）按提款卡之生產、製造，必有一定之成本，雖該提款卡本
      身之價值，固然不高，但究非毫無價值之物，而表彰該帳
      戶資料之存摺，有其個人專屬性，原無何財產價值，惟現
      今犯罪黑市為逃避犯罪追蹤，均以金融帳戶、存摺及提款
      卡等物，作為財產交易對象，造成事實上所有權之移轉，
      是提款卡、存摺亦具有一定之財產價值，自均屬刑法詐欺
      取財罪之「物」。被告收取前揭提款卡等財物交付與「吳
      主任」，再由該人或其轉手者持以詐騙被害人財物，顯係
      基於幫助他人詐欺財物之犯意，且收取他人提款卡等物予
      他人之行為，亦屬刑法詐欺罪構成要件以外之行為，其既
      以幫助他人犯罪之意思而參與犯罪構成要件以外之行為，
      自係幫助犯甚明。
（二）核被告事實欄一（一）、（二）所為，均係犯刑法第30條
      第1 項前段、第339 條第1 項幫助詐欺取財罪。被告利用
      不知情送貨人員及真實姓名年籍不詳之詐欺集團成年成員
      於事實欄一（一）利用被害人劉倇暖陷於錯誤而向乙○○
      告知其佯稱之上情，致乙○○因深信不疑，而陷於錯誤遂
      行其等前揭犯行，均為間接正犯。雖詐欺正犯各於事實欄
      一（二）所示時、地，先詐取證人丙○○前揭提款卡等物
      後，被告收取前揭帳戶之提款卡等物與詐騙集團成員，僅
      為一幫助行為，而同時侵害告訴人庚○○、被害人甲○○
      之財產法益，觸犯幫助詐欺取財罪之2 罪名，為想像競合
      犯，依刑法第55條規定，從一重之幫助詐欺取財罪處斷。
      其所犯事實欄一（一）、（二）所示幫助詐欺取財2 犯行
      間，犯意各別，行為互殊，應予分論併罰。又被告為幫助
      犯，各酌依刑法第30條第2 項之規定，均減輕其刑。
（三）爰審酌被告正值青壯年，不思以正途牟利，可預見其所從
      事收取提款卡等物之工作，可能幫助詐欺集團作為不法收
      取他人款項之用及掩飾或隱匿重大犯罪所得財物，仍不悖
      己意，專門從事收取提款卡等物工作，而交付詐欺集團成
      員所用，造成犯罪偵查困難，致使此類犯罪手法層出不窮
      ，嚴重危害交易秩序與社會治安，要與單純僅將個人金融
      存摺帳戶等物交付者，惡性較大，惟念及被告無前科，素
      行良好，被告收取戊○○前揭提款卡部分，告訴人乙○○
      因此損失21,345元，收取丙○○前揭2 提款卡部分，告訴
      人庚○○及被害人甲○○因此損失共計40,996元，損害非
      鉅，犯罪後終能坦承犯行，態度尚佳等一切情狀，各量處
      如主文所示之刑，並分別諭知易科罰金之折算標準，再定
      其應執行刑及諭知易科罰金之折算標準，以資儆懲。
（四）至扣案行動電話1 支（包含SIM 卡1 張），為被告所有，
      用以與「吳主任」聯繫供本案幫助詐欺犯罪所用之物，業
      經被告供承在卷（見偵卷第52頁、本院卷第25頁），爰依
      刑法第38條第1 項第2 款規定宣告沒收。另扣案丙○○履
      歷表、駕照、身分證、郵局存摺影本各1 張，均非被告所
      有，非供犯罪所用之物，爰不予宣告沒收，併此敘明。
三、據上論斷，應依刑事訴訟法第273 條之1 第1 項、第284 條
    之1 、第299 條第1 項前段，刑法第339 條第1 項、第30條
    第1 項前段、第2 項、第55條、第41條第1 項前段、第51條
    第5 款、第38條第1 項第2 款，刑法施行法第1 條之1 第1
    項、第2 項前段，判決如主文。
本案經檢察官辛○○到庭執行職務。
中    華    民    國    99    年    3     月    31    日
                  刑事第九庭    法  官  謝枚霏
以上正本證明與原本無異。
如不服本判決應於收受送達後10日內向本院提出上訴書狀，並應
敘述具體理由；如未敘述上訴理由者，應於上訴期間屆滿後20日
內向本院補提理由書（均須按他造當事人之人數附繕本）「切勿
逕送上級法院」。
中    華    民    國    99    年    3     月    31    日
                                書記官  楊馥如
附錄本判決論罪之法條：
刑法第339條
（普通詐欺罪）
意圖為自己或第三人不法之所有，以詐術使人將本人或第三人之
物交付者，處 5 年以下有期徒刑、拘役或科或併科 1 千元以下
罰金。
以前項方法得財產上不法之利益或使第三人得之者，亦同。
前二項之未遂犯罰之。

司法院資訊處製作；財團法人民間司法改革基金會備份。
